臺灣雲林地方法院民事判決　　　　　　　 95年度訴字第461號
原　　　告　丑○○
　　　　　　庚○○
　　　　　　己○○
　　　　　　卯○○○
　　　　　　壬○○
　　　　　　寅○○
共　　　同
訴訟代理人　林金陽　　律師
被　　　告　丁○○
訴訟代理人　辛○○
被　　　告　癸○○
　　　　　　乙○○
　　　　　　丙○○
上　一　人
訴訟代理人　甲○○
被　　　告　子○○
兼　上一人
訴訟代理人　戊○○○
上列當事人間請求所有權移轉登記事件，本院於民國96年6 月15
日言詞辯論終結，判決如下：
    主      文
被告應於原告將座落雲林縣元長鄉○○段一○三二－三地號、地
目建，面積五二○平方公尺土地上以雲林縣北港地政事務所收件
字號（）北地資字第○○九九六○號所設定之最高限額新台幣
三百六十萬元抵押權登記塗銷，並將該筆土地依附表(一)所示應有
部分比例辦理所有權移登記為被告共有之同時，將座落同段一○
三三地號、地目田、面積二三三八平方公尺土地中各被告之應有
部分，依附表(二)所示之原告應有部分比例分別移轉予原告。
訴訟費用由被告丁○○、戊○○○各負擔新台幣壹仟玖佰元，由
被告癸○○負擔新台幣貳仟壹佰伍拾元，由被告子○○負擔新
台幣貳佰伍拾肆元，由被告乙○○負擔新台幣柒佰陸拾元，由被
告丙○○負擔新台幣陸佰拾元。
    事實及理由
一、原告主張：緣被告等6 人於民國85年4 月22日與訴外人李丙
    丁訂立交換土地合約，將座落雲林縣元長鄉○○段1033地號
    、地目田、面積2,338 平方公尺土地（下稱系爭土地）中被
    告丁○○應有部分162 分之15、被告癸○○應有部分162 分
    之17、被告子○○應有部分81分之1 、被告丙○○應有部分
    162 分之5 、被告乙○○應有部分162 分之6 、被告戊○○○應有部分162 分之15，合計81分之30（即面積866 平方公
    尺）與李丙丁所有之座落同段1032地號、地目建、面積3,74
    4 平方公尺土地（下稱1032地號土地），應有部分36分之5
    （即面積520 平方公尺），互為交換所有權，合約成立後即
    由雙方各自使用。李丙丁並給付被告等人共計新台幣（下同
    ）692,000 元。惟因系爭土地屬農地，且為李丙丁建有農舍
    使用，因此被告等無法即時辦理移轉登記予李丙丁，雙方乃
    約定，俟李丙丁將系爭土地地目變更為建地時或將來法令變
    更可辦理登記時，再予辦理所有權移轉登記。嗣李丙丁於93
    年10月1 日亡故，而原告丑○○係李丙丁之配偶，原告卯○○○、庚○○、己○○、壬○○、寅○○為李丙丁之子女，
    李丙丁之遺產自應由原告所繼承，每人之應繼分各為六分之
    一，現系爭土地已可辦理移轉登記，惟被告等人拒不協同辦
    理，為此提起本訴。聲明：被告丁○○、癸○○、子○○、
    乙○○、戊○○○、丙○○應將座落雲林縣元長鄉○○段10
    33地號、地目田、面積2,338 平方公尺土地中，丁○○之應
    有部分162 分之15、癸○○之應有部分162 分之17、子○○
    之應有部分81分之1 、丙○○之應有部分162 分之5 、乙○○之應有部分162 分之6 、戊○○○之應有部分162 分之15
    ，分別移轉登記予原告，每人應有部分如附表(二)所示。
二、被告方面：
  (一)被告癸○○未於言詞辯論期日到場，亦未提出準備書狀作何
    聲明或陳述。
  (二)被告丁○○、丙○○、子○○、戊○○○等4 人未於言詞辯
    論期日到場，惟據前於準備程序中到庭：
    1.被告丁○○陳稱：我們土地願意辦理移轉，但原告的土地
      也要移轉給我們，且原告土地上之抵押權登記要塗銷。
    2.被告戊○○○則陳述：交換合約我沒有簽名，但是原告若
      是要請求移轉登記，也要把他的土地移轉給我們。
    3.被告子○○、丙○○陳述：大家分清楚就好。
  (三)被告乙○○於言詞辯論期日到庭陳述：同意原告之請求。
三、程序方面：
    本件被告丁○○、癸○○、丙○○、子○○、戊○○○等5
    人未於言詞辯論期日到場，核無民事訴訟法第386 條各款所
    列情形，爰依原告聲請，由其就此部分一造辯論而為判決。
四、兩造不爭執之事實：
  (一)系爭土地、地目田，為被告與案外人李、李春生、己○○
    、庚○○、李嘉陽所共有，其中被告丁○○之應有部分為16
    2 分之15、被告癸○○之應有部分為162 分之17、被告子○○之應有部分為81分之1 、被告丙○○之應有部分為162 分
    之5 、被告乙○○之應有部分為162 分之6 、被告戊○○○
    之應有部分為162 分之15；有原告提出之系爭土地登記謄本
    1 份在卷（詳卷第26－29頁）可憑
  (二)85年4 月22日被告等6 人將系爭土地中渠等之應有部分合計
    81分之30（換算面積866 平方公尺）與訴外人李丙丁所有前
    揭1032地號土地，應有部分36分之5 （即面積520 平方公尺
    ），互為交換所有權；上開互易合約成立時，系爭土地因屬
    農地，且其上存有李丙丁之農舍，故依當時法令無法即時辦
    理移轉登記，雙方乃約明，俟系爭土地地目變更為建或將來
    法令變更可辦理登記時，再予辦理所有權移轉登記，亦有原
    告提出之合約書影本1份在卷（詳卷第23－25頁）為證。
  (三)90年5 月22日前揭1032地號土地經判決分割，其中訴外人李
    丙丁分配取得同段1032－3 地號土地，且其上有訴外人吳順
    意之最高限額360 萬元抵押權存在。
  (四)93年10月1 日訴外人李丙丁亡故，原告丑○○係李丙丁之配
    偶，原告卯○○○、庚○○、己○○、壬○○、寅○○為李
    丙丁之子女。而李丙丁名下之上揭1032－3 地號土地，復因
    分割繼承登記予訴外人己○○及庚○○二人所共有等情，亦
    有原告提出之繼承系統表1 份、戶籍謄本5 份、1032－3 地
    號土地登記謄本及異動索引各1 份在卷（詳卷第8 －22頁、
    第60－66頁）為佐。
  (五)原告提出雲林縣北港地政事務所96年3 月1 日北地三字第09
    60002207號函附之系爭土地符合土地使用管制證明書影本1
    份（詳卷第83、84頁）以資佐證系爭土地現已可辦理移轉登
    記。
五、得心證之理由：
  (一)按互易為當事人雙方約定互相移轉金錢以外之財產權之契約
    ，依民法第398 條規定準用關於買賣之規定。又買賣契約成
    立後，出賣不動產之一方，即應負交付該不動產並使他方取
    得該不動產所有權之義務（同法第348 條第1 項）。本件被
    告將系爭土地中渠等之應有部分合計81分之30（即面積866
    平方公尺）與訴外人李丙丁所有前揭1032地號土地，應有部
    分36分之5 （即面積520 平方公尺），互為交換所有權，成
    立互易契約，乃為不爭之事實。該項互易契約成立後，依前
    開規定，雙方就其以之與他方互易之不動產，均互有交付，
    並使他方取得該不動產所有權之義務。
  (二)次按「繼承，因被繼承人死亡而開始。」「繼承人自繼承開
    始時，除本法另有規定外，承受被繼承人財產上之一切權利
    、義務。」同法第1147條、第1148條前段分別定有明文。本
    件原告丑○○係李丙丁之配偶，原告卯○○○、庚○○、己○○、壬○○、寅○○為李丙丁之子女，則李丙丁與被告所
    立之上揭互易契約所生之權利、義務，於李丙丁歿後自應由
    原告等6 人共同繼承，每人應繼分各六分之一。
  (三)又按「出賣人應擔保第三人就買賣之標的物，對於買受人不
    得主張任何權利。」「出賣人不履行第348 條至第351 條所
    定之義務者，買受人得依關於債務不履行之規定，行使其權
    利。」同法第349 條、第353 條亦分別定有明文。再因契約
    互負債務者，他方提出之對待給付若有瑕疵而不完全，既非
    依債務本旨為之，在未補正前，自得拒絕自己之給付（參見
    民法第264 條第1 項前段）。查，原告之被繼承人李丙丁以
    之與被告等互易之不動產（即雲林縣元長鄉○○段1032地號
    土地應有部分36分之5 ) 嗣經判決分割後編定登記成為同段
    1032－3 地號土地，其上並有訴外人吳順意之最高限額360
    萬元抵押權（下稱系爭抵押權）存在，業經原告提出上揭10
    32－3 地號土地登記謄本在卷可稽。則被告辯稱：原告請求
    渠等將系爭土地中渠等之應有部分合計81分之30移轉登記予
    原告時，原告亦應將前揭同段1032－3 地號土地上之系爭抵
    押權登記塗銷後，並將之移轉登記予渠等所共有等語，自屬
    有據，應堪可採。
  (四)綜上，兩造依本件不動產互易契約，既互負有使他方取得互
    易之不動產所有權之義務，其為雙務契約，應無疑義。而被
    告既無先為給付義務，則原告請求被告將系爭土地中渠等應
    有部分移轉登記為原告共有，被告主張原告亦應同時為對待
    給付，俱屬有據，爰判決如主文所示。
六、結論：原告之訴為有理由，依民事訴訟法第385 條第1 項前
    段、第78條、第85條第1 項但書，判決如主文。
中　　華　　民　　國　　96　　年　　6 　　月　　29　　日
                  民事第一庭    法  官  蔣得忠
以上正本係照原本作成
如對本判決上訴，須於判決送達後廿日內向本院提出上訴狀
中　　華　　民　　國　　96　　年　　6 　　月　　29　　日
                                書記官　賴成育
  附表(一)
┌────┬───┬───┬───┬───┬────┬───┐
│被　　告│丁○○│癸○○│子○○│乙○○│戊○○○│丙○○│
├────┼───┼───┼───┼───┼────┼───┤
│應有部分│15/60 │17/60 │2/60  │6/60  │15/60   │ 5/60 │
└────┴───┴───┴───┴───┴────┴───┘
  附表(二)：
┌────┬────┬───┬────────┬────┬────┐
│被　告　│應有部分│移  轉│    原  告      │應有部分│        │
├────┼────┼───┼────────┼────┤        │
│      　│        │      │丑○○、卯○○○│        │        │
│丁○○  │15/162  │  →  │庚○○、己○○  │各15/972│        │
│        │        │      │壬○○、寅○○  │        │        │
├────┼────┼───┼────────┼────┤        │
│癸○○  │17/162  │  →  │ 　 同  上      │各17/972│原告每人│
├────┼────┼───┼────────┼────┤取得之應│
│子○○  │ 1/81   │  →  │    同  上      │各 1/486│有部分合│
├────┼────┼───┼────────┼────┤計5/81  │
│乙○○  │ 6/162  │  →  │    同  上      │各 6/972│        │
├────┼────┼───┼────────┼────┤        │
│戊○○○│15/162  │  →  │    同  上      │各15/972│        │
├────┼────┼───┼────────┼────┤        │
│丙○○  │5/162   │  →  │    同  上      │各 5/972│        │
└────┴────┴───┴────────┴────┴────┘
